臺灣臺北地方法院民事裁定　　　　　　　95年度家抗字第56號
抗　告　人　乙○○
　　　　　　　　　　　　門12.
代　理　人　范宗熙律師
上列抗告人對被繼承人甲○○聲明繼承事件，抗告人對於本院民
國95年5 月18日95年度聲繼字第41號第一審裁定提起抗告，本院
裁定如下：
    主    　文
抗告駁回。
抗告費用新台幣壹仟元由抗告人負擔。
    理　　　由
一、本件抗告及聲請意旨略以：
（一）被繼承人甲○○係於民國91年12月27日死亡，無配偶子女
      ，在台舉目無親，抗告人為其胞妹，是唯一繼承人，在其
      死亡後，未曾接獲任何臺灣官方通知，直至抗告人向被繼
      承人生前收容處所廣慈博愛院查詢有無遺物時，院方於94
      年11月10日始函告已向本院聲請指定遺產管理人。
（二）依法院為民服務中心「如何辦理繼承在臺親屬遺產」之提
      示，聲請繼承應檢具動產及不動產之證明文件，所以抗告
      人認為表示繼承需有本院93年度財管字第7 號民事裁定。
      另外，抗告人為被繼承人第三順位之繼承人，在前順位繼
      承人不明，而搜尋繼承人公示催告期限屆滿日期，應在94
      年10月份之後，故抗告人在95年5 月12日表示繼承，並未
      逾三年期限。
（三）本院93年財管字第7 號指定遺產管理人之裁定，係於93年
      4 月30日所為，於同年6 月19日確定，確定證明書於同年
      7 月12日製作，裁定時間離被繼承人死亡時間相距一年半
      ，而該指定遺產管理人之裁定乃表示繼承之必備文書，抗
      告人係自該裁定之後，始知悉可以辦理表示繼承，故表示
      繼承之三年期限，應自抗告人知悉該裁定之日起算。
（四）原審裁定駁回抗告人之聲請，顯有不當，爰依法提出抗告
      ，請求廢棄原裁定，並對抗告人聲請繼承被繼承人甲○○
      之遺產表示繼承准予備查云云。
二、按對非訟事件之裁定提起抗告，抗告法院認抗告為無理由者
    ，應為駁回抗告之裁定（非訟事件法第46條準用民事訴訟法
    第495 條之1 第1 項、第449 條第1 項之規定）。
三、次按「大陸地區人民繼承臺灣地區人民之遺產，應於繼承開
    始起三年內以書面向被繼承人住所地之法院為繼承之表示；
    逾期視為拋棄其繼承權。」，臺灣地區與大陸地人民關係條
    例第66條第1 項定有明文。而繼承，因被繼承人死亡而開始
    ，民法第1147條定有明文。因此，大陸地區人民繼承臺灣地
    區人民之遺產，應於被繼承人死亡之日起三年內，以書面向
    被繼承人生前在臺灣地區住所地之法院為繼承之表示，始得
    發生繼承之效力。
四、經查被繼承人甲○○係於民國91年12月27日死亡，其生前最
    後住所地在臺北市○○區○○里○○街200 號，屬本院轄區
    ，故抗告人至遲應於94年12月27日向本院以書狀表示繼承，
     而抗告人係於95年5 月12日始具狀表示繼承之事實，有被
     繼承人戶籍謄本及民事表示繼承聲請狀（本院收狀日期戳
     印）在卷可稽，且為抗告人所不爭執，堪認為真實，原審
     以其聲明繼承時間已逾三年，認其聲明繼承不合法，而予
     駁回，核無不當。抗告人主張被繼承人死亡之時，因無人
     通知，未能即時聲請繼承，不可歸責；且依本院為民服務
     中心「如何辦理繼承在臺親屬遺產」之提示，其聲請繼承
     需附應繼承遺產之證明文件，故認為聲請繼承必須要有指
     定遺產管理人之裁定始得為之。又本院指定被繼承人甲○
     ○遺產管理人之裁定，其公示催告搜尋繼承人之期間應於
     94年10月份以後才屆滿，故其聲請繼承之三年期限，應自
     指定遺產管理人之裁定日起算云云，均為抗告人個人認知
     ，於法均屬無據，抗告意旨指原裁定不當，求予廢棄改判
     ，為無理由，應予駁回。
五、據上結論，本件抗告為無理由，爰裁定如主文。
中　　華　　民　　國　　96　　年　　3 　　月　26　　　日
              臺北地方法院家事法庭
                      審判長法  官  俞慧君
                            法  官  蔡惠如
                            法  官  徐麗瑩
以上正本係照原本作成。
本裁定不得再抗告。
中　　華　　民　　國　　96　　年　　3 　　月　　26　　日
                            書記官　林寶春
